臺灣高等法院臺中分院刑事判決　　　　　　　　　　九十三年度上訴字第三五四號
　　上　訴　人　己○○
　　即　被　告
　　指定辯護人　本院公設辯護人　甲○○
右上訴人因偽造有價證券等案件，不服臺灣台中地方法院九十二年度訴字第一六三四
號中華民國九十三年二月四日第一審判決（起訴案號：臺灣台中地方法院檢察署九十
二年度偵字第四七七０號），提起上訴，本院判決如左：
      主  文
原判決撤銷。
己○○連續意圖供行使之用，而偽造有價證券，處有期徒刑壹年柒月，緩刑參年。如
附表所示之支票貳張，均沒收。
      事  實
一、己○○與丁○○原均係台中市○○路一七五巷三十號出租大樓之小套房承租戶，
    二人為鄰友關係。緣丁○○於民國（下同）八十九年十二月間因身在大陸地區，
    無法親自支付其前開租賃處之房租及清潔費用新臺幣（下同）二萬元（原審誤為
    約一萬元），乃撥打電話委請當時尚在台灣之己○○進入其上開租住處內，使用
    丁○○原置於該處之空白支票簿、全勝大樓機電綜合管理有限公司（下稱全勝公
    司）公司章、及該公司負責人即丁○○之私章，代為簽發一張以全勝公司為發票
    人、第七商業銀行為付款人、金額二萬元之支票，交予該租住處之管理員兼清潔
    工乙○○收執。詎己○○進入丁○○之上開租住處後，因當時其亦正缺錢使用，
    乃萌歹念，意圖為自己不法之所有及供行使之用，基於偽造支票之概括犯意，利
    用代為簽發上開二萬元支票之機會，另竊取丁○○所有上開支票簿中之二張空白
    支票（票號如附表所示），並盜用全勝公司之公司章及丁○○之私章蓋在如附表
    編號一所示之支票上，及盜用全勝公司之公司章蓋在如附表編號二所示之支票上
    ，然後並在如附表編號二所示之支票上偽填金額及日期（詳如附表編號二所示）
    ，完成偽造後持以行使交予不知情之乙○○，用以清償其本人所積欠之房租。嗣
    己○○因另積欠同事丙○○（業經本院另案判決無罪確定在案）會款債務，遂將
    前開已蓋妥全勝公司公司章及丁○○私章，而金額及日期尚空白之如附表編號一
    所示之空白支票一張交付丙○○抵債，並謊稱該張空白支票係其向丁○○借用，
    而擅自授權不知情之丙○○填載日期及金額，丙○○收受後乃在該張空白支票上
    填載發票日「九十年元月三日」及金額「肆萬貳仟元正」、「４２０００」，並
    背書後，持以交付聯誠旅行社資為機票費用。
二、案經丁○○訴由台灣台中地方法院檢察署檢察官偵查起訴。
      理  由
一、訊據上訴人即被告（下稱被告）己○○坦承於前開時間有受告訴人丁○○之委託
    進入告訴人之上開房間內拿取一張空白支票，並代為簽發面額二萬元之支票後交
    予案外人乙○○資為房租及清潔費之用，及當時其進入告訴人之房間後確有另拿
    取如附表所示之二張空白支票，其中如附表編號二所示之空白支票係由其簽發後
    交予乙○○，用以清償其本人所積欠之房租，如附表編號一所示之空白支票係其
    交付予案外人丙○○抵償會款，並授權丙○○填載該張支票之日期及金額等事實
    不諱，惟矢口否認有偽造有價證券等犯行，辯稱：如附表所示之二張空白支票係
    伊向告訴人借用的，係在告訴人委託伊進入其上開房間內拿取並代為簽發另張二
    萬元之支票時，伊向告訴人借用的，並非伊所竊取及偽造的云云。惟查（一）右
    開犯罪事實，迭據告訴人指訴綦詳，並有經偽造後之如附表所示之支票影本二張
    在卷可稽（見五０五０號偵查卷第六頁至第七頁）。（二）如附表所示之二張支
    票，一張票號為ＳＡ0000000號，另一張票號為ＳＡ0000000號，
    並非連號，衡情苟被告確有徵得告訴人同意並授權使用前開空白支票，當依序撕
    取而使用連號之空白支票，斷無從中跳號撕用之理，益見被告應係未獲告訴人授
    權而盜用告訴人之支票無疑。（三）經比對如附表所示之二張支票，其中編號一
    所示之支票蓋有發票人之公司章及負責人私章，編號二所示之支票則僅蓋有發票
    人之公司章，未蓋用負責人私章。原審就此訊之被告，未見合理解釋；而告訴人
    則指稱被告此舉係為訛詐年長又意識不清之乙○○。本院查苟該二張空白支票均
    係被告同時向告訴人借用，衡情應不致如此。（四）被告於原審自承借票當時告
    訴人並不認識案外人丙○○，而告訴人為一智慮成熟之成年人，當知一般借用支
    票使用之情形下，如借票之人未將支票金額存入所借用之支票帳戶，以供兌現，
    發票人依票據法第五條、第一百二十六條規定，仍應負票據責任，故借票時發票
    人莫不先將票面金額填妥，否則如任借用人隨意填載，顯有不可預知之風險。況
    告訴人並未積欠被告債務，二人間亦無特別之信賴關係，告訴人當無可能冒然提
    供攸關其財產信用甚鉅之空白支票及印章予被告任意使用，遑論進而同意被告將
    其空白支票轉交其並不相識之丙○○填載簽發。是被告辯稱係告訴人於電話通話
    中同意其使用云云，顯與事理不合，委無可採，其顯係為私利而乘機盜用如附表
    所示之空白支票甚明。（五）如附表編號一所示之空白支票確係被告持以向證人
    丙○○抵債（會款），並授權丙○○填載金額及日期，當時被告並對證人丙○○
    稱該支票係向告訴人借用的，丙○○填載金額及日期後，再持以交付聯誠旅行社
    資為機票費用等情，亦據證人丙○○於原審及本院分別到庭結證在卷（見原審卷
    第三四頁至第三五頁、本院卷第五四頁）。而證人丙○○當時確不知情，因而經
    本院九十三年度上訴字第四一二號刑事判決無罪確定在案，亦有上開案號之刑事
    判決一份附卷可按（見本院卷第八四頁至第八八頁）。（六）至被告於本院雖另
    辯稱證人丙○○曾到大陸向告訴人求證，當時告訴人承認如附表編號一所示之支
    票係其同意被告使用云云，但為告訴人始終堅決否認（見本院卷第三六頁、第五
    七頁、第五八頁），且證人丙○○於本院亦到庭結證稱：「我到大陸找告訴人時
    ，告訴人有無承認借支票之事，我不知道，但當時告訴人沒有講話」等語（見本
    院卷第五八頁），並不能證明告訴人確有同意借支票予被告使用之事。（七）另
    證人乙○○於原審及本院就本案相關情節所為證述，非惟與被告、告訴人雙方陳
    述之內容均不相符，復前後自相矛盾，佐以證人乙○○年事已高（二十五年十一
    月六日生），且平時偶有意識不清之情形，本院觀察其在庭答訊反應情形，亦認
    其顯然欠缺正確陳述之能力，故乙○○所為之陳述，應不具證明力。（八）至被
    告竊取如附表所示之支票後，由其本人或授權不知情之丙○○簽發後，持以清償
    其本人之房租或抵償債務，足見其係意圖供行使之用而偽造上開支票甚明。（九
    ）又被告竊取如附表所示之支票時，雖告訴人身在大陸地區，惟對其上開租住處
    內所放置之私人物品，仍在其監督管理之範圍之內，即被告行為時，如附表所示
    之支票尚未脫離告訴人監督持有之範圍，故尚不屬於遺失物或脫離本人所持有之
    物，被告乘告訴人不知而取之，所為自符合竊盜罪之構成要件。（十）綜上所述
    ，足證被告上開所辯顯係飾卸之詞，不足採信。是罪證明確，其犯行堪以認定。
二、核被告所為，係犯刑法第三百二十條第一項之普通竊盜罪及同法第二百零一條第
    一項之偽造有價證券罪。其所犯之上開兩罪間具有方法、結果關係，應依牽連犯
    之規定從一重之偽造有價證券罪處斷。又其盜用全勝公司之公司章及告訴人之私
    章，係偽造有價證券之部分行為，其偽造有價證券後持以行使，行使之低度行為
    已為偽造之高度行為所吸收，均不另論罪。至被告利用不知情之丙○○偽造如附
    表編號一所示之支票部分，係屬間接正犯。公訴人雖認被告與案外人丙○○係成
    立共同正犯，但案發當時丙○○並不知該支票係被告所竊取，已如前述，是尚難
    認丙○○係共同正犯，公訴人認丙○○係成立共同正犯，尚有誤會。又被告先後
    二次偽造有價證券犯行，犯罪構成要件相同，顯係基於概括犯意反覆為之，為連
    續犯，應依法論以一罪，並加重其刑。原審予以論罪科刑，固非無見，惟查偽造
    有價證券罪係以行為人具有「意圖供行使之用」為要件，原判決事實欄未記載被
    告係「意圖供行使之用」，且理由欄亦未說明認定被告「意圖供行使之用」之理
    由，自有違誤。次查被告嗣於本院審理中已與告訴人達成和解，業據告訴人陳明
    在卷，並有和解書一份在卷足按（見本院卷第一一三頁、第一二六頁），原判決
    未及審酌此項和解之事實，亦有可議。被告上訴意旨仍執前詞否認犯罪，雖無理
    由，但原判決既有上述可議之處，應由本院將原判決予以撤銷改判。復查被告此
    次係為清償其本人之房租及抵償債務，一時情急始趁機竊取並偽造上開支票，偽
    造之金額僅分別為四萬二千元及一萬一千五百元，事後並已與告訴人達成和解（
    已如前述），而偽造有價證券罪係最輕本刑為三年以上有期徒刑之罪，情輕法重
    ，其犯罪情狀在客觀上非無可憫恕之處，本院認如處法定低度刑期猶嫌過重，爰
    依刑法第五十九條之規定酌減其刑。茲審酌被告犯罪之動機、目的、盜用並偽造
    支票之張數、金額、所生危害及犯後雖否認犯罪，惟已與告訴人達成和解等一切
    情狀，量處被告如主文第二項所示之刑，以示懲儆。又被告前於七十三年間雖曾
    因違反槍砲彈藥刀械管制條例，經台灣高雄地方法院判處有期徒刑八月確定，並
    於七十三年十一月十八日執行完畢，惟其於五年以內未曾再受有期徒刑以上刑之
    宣告，有台灣高等法院被告全國前案紀錄表足按，且事後已與告訴人達成和解，
    足見其犯後具有悔意（告訴人亦當庭陳稱被告具有悔意），其經此教訓應知警惕
    ，並無再犯之虞，本院認上開所宣告之刑，以暫不執行為適當，故併予宣告緩刑
    三年，以勵自新。又如附表所示之支票二張，係偽造之支票，應依刑法第二百零
    五條之規定宣告沒收。
三、據上論結，應依刑事訴訟法第三百六十九條第一項前段、第三百六十四條、第二
    百九十九條第一項前段、刑法第五十六條、第二百零一條第一項、第三百二十條
    第一項、第五十五條、第五十九條、第七十四條第二款、第二百零五條、罰金罰
    鍰提高標準條例第一條前段，判決如主文。
本案經檢察官戊○○到庭執行職務。
中      華      民      國      九十三      年      七     月    二十   日
                                    臺灣高等法院臺中分院刑事第八庭
                                          審判長法  官  羅  得  村
                                                法  官  黃  文  進
                                                法  官  劉  榮  服
右正本證明與原本無異。
如不服本判決應於收受送達後十日內向本院提出上訴書狀，其未敘述上訴之理由者並
得於提起上訴後十日內向本院補提理由書（均須按他造當事人之人數附繕本）。
                                                書記官  陳  俞  豪
中      華      民      國      九十三   年       七      月   二十一日
附錄論罪科刑法條：
刑法第二百零一條：
意圖供行使之用，而偽造、變造公債票、公司股票或其他有價證券者，處三年以上十
年以下有期徒刑，得併三千元以下罰金。
行使偽造、變造之公債票、公司股票或其他有價證券，或意圖供行使之用，而收集或
交付於人者，處一年以上七年以下有期徒刑，得併科三千元以下罰金。
附表：（單位／新臺幣）
┌───┬─────┬─────┬────────┬──────────┐
│ 編號 │ 發 票 日 │  金  額  │   票   號      │      備註          │
├───┼─────┼─────┼────────┼──────────┤
│ 一   │90.01.03  │42000元   │ ＳＡ0000000    │有蓋用公司章及負責人│
│      │          │          │                │章                  │
├───┼─────┼─────┼────────┼──────────┤
│ 二   │90.01.27  │11500元   │ ＳＡ0000000    │僅蓋用公司章，未蓋用│
│      │          │          │                │負責人章            │
└───┴─────┴─────┴────────┴──────────┘
                                                          Ｉ
